【裁判字號】    89,交上易,328
【裁判日期】    891114
【裁判案由】    過失傷害
【裁判全文】
臺灣高等法院刑事判決                  八十九年度交上易字第三二八號
    上  訴  人
    即  被  告  己○○
    選任辯護人  張淑敏
右上訴人，因過失傷害案件，不服臺灣基隆地方法院八十九年度交易字第四０號，中
華民國八十九年六月廿八日第一審判決（起訴案號：臺灣基隆地方法院檢察署八十九
年度偵字第八二０號）提起上訴，本院判決如左：
    主      文
原判決撤銷。
己○○因過失傷害人，處有期徒刑貳月，如易科罰金，以佰元折算壹日。
    事      實
一、己○○於民國八十八年十二月十八日晚間六時許，騎乘車牌號碼Ｌ０Ｓ－六七八
    號重型機車，沿台北縣金山鄉○○村○○路，由金山鄉往海邊之救國團青年活動
    中心方向行駛，途經該路段六十五號（即台北縣警察局金山分局）前，應注意車
    前狀況，並隨時採取必要之安全措施，依當時情形，亦非不能注意，竟疏未注意
    ，而撞及亦疏未注意左右來車，逕自橫越道路之老人戊○○，致戊○○倒躺路上
    ，受有顱內出血、硬腦膜下出血及右腳踝骨折之傷害。
二、案經指定代理告訴人即戊○○之子丁○○訴由台北縣警察局金山分局報請台灣基
    隆地方法院檢察署檢察官偵查起訴。
    理      由
一、訊之被告己○○，陳稱：當時其騎機車沿民生路往青年活動中心方向行駛，對向
    有部汽車，打強燈照我，我騎機車滑倒，就昏倒了，不覺得有撞到人云云；惟據
    位於事故現場旁之台北縣警察局金山分局之警員乙○○（即到現場處理本件事故
    者）先後在偵查、原審及本院證稱：「我們聽到一聲巨響，跑出去看被告在地上
    ，腳被被告自己的機車壓住。」、「被害人與被告躺在同一車道上，我們聽到聲
    音出來，並無看到其他車輛經過。」、「我於金山分局值六至八時的勤，聽到巨
    響，出去看就見到一部機車倒地，嚴（被告）被壓在機車下，事故地點前有一食
    堂，我有問過他們，他們說沒有別台車。」、「我在金山分局辦公室，聽到外面
    『碰』的一聲，就立即出去看，當時雨勢很大，見到己○○被機車壓著，臉朝下
    ，戊○○是躺在路上。」、「我們到現場，除了己○○的機車，沒有看到其他車
    輛，只是看己○○、戊○○二人都已昏倒了。」；另考之本件道路交通事故調查
    報告表現場圖及警員初繪之草圖，並參以製圖警員乙○○之說明，被告之機車倒
    於金山分局旁路燈前之金山鄉○○路往青年活動中心之車道上，被告被壓於機車
    下，被害人戊○○則躺在被告機車前（往青年活動中心）七點六公尺處，被告機
    車與被害人均在同一車道，被害人適躺於被告機車之前，又查無當時尚有其他車
    輛經過之跡證，而被告於偵查中亦供陳：「我並非不承認我有撞到他，祇是賠償
    金額太高。」等語，綜上諸端，足信當時被告騎機車撞及被害人戊○○肇事；雖
    依現場草圖及警員乙○○之說明，當時被害人所躺位置與被告機車相距七點六公
    尺，然查被害人遭機車撞及，承受機車之衝撞動力，彈離機車達上述距離，並非
    不合事理；至被害人因本件事故受有顱內出血，硬腦膜下出血，右踝骨折之傷，
    亦有診斷證明書可稽。雖在本院調查中，被告所舉證人即在金山分局對面而開設
    食堂之丙○○○稱伊聽人說有車禍，到現場看時見戊○○坐在地上，警察拉其站
    起來，戊○○說：「我沒有怎麼樣，我沒有怎麼樣，我沒有被車撞到」云云，被
    告之叔叔庚○○稱渠到分局時見戊○○向警察表示沒有被車撞到，在醫院時戊○○亦說沒怎麼樣云云，警員乙○○亦稱：戊○○在警局時說「沒怎麼樣」及「沒
    有人撞到我，我要回家。」云云；惟查警員乙○○係事故後最先趕到現場之人，
    丙○○○係後到之人，是被害人戊○○於事故後，原係躺或坐，自應以警員乙○○所述之「躺」在道路上為可採；雖被害人於事故後仍稱「沒怎樣」、「沒有人
    撞到我」云云，然參以其在本院調查中答非所問及警員乙○○稱；當時其處理本
    件車禍當時被害人「言行像小孩子」、「有點神智不清」，證人庚○○、甲○○
    稱彼二人到被害人家中探視時，被害人語無倫次，答非所問，另查被害人明明受
    有上述之傷，有診斷證明書可稽，其卻自稱「沒怎麼樣」，可見其意識不清，語
    言失真，未可徒以其自言「沒有人撞到我」，即捨諸般事證而認被告機車果未撞
    及被害人。
二、按汽車行駛時，駕駛人應注意車前狀況，並隨時採取必要之安全措施，道路交通
    安全規則第九十四條第三項定有明文；被告應注意之，而當時固屬夜間有雨，但
    有照明，視距良好，此情有道路交通調查報告表可考；被告並非不能注意，且被
    害人乃步行之人，並非猝然突現，被告苟加注意，當能避免相撞，卻未注意，致
    撞及被害人而肇事，自難辭過失之咎，其過失行為與被害人之受傷間，有相當因
    果關係；雖被害人未注意左右來車逕自橫越道路，亦有疏失，然被告過失之責仍
    不能因而解免；其犯行堪以認定。
三、核被告所為，係犯刑法第二百八十四條第一項前段之過失傷害罪。
四、原審予以論科，固非無見，惟查被害人未注意左右來車逕自橫越道路，亦有疏失
    ，原審判決量刑未酌及此節，尚有未洽；被告上訴，否認犯罪，雖無理由，然原
    判決既有可議，仍應撤銷改判。爰審酌被告之過失程度、所生危害，迄未與被害
    人達成民事和解，而被害人有疏失係一切情狀，量處如主文第二項所示之刑，並
    諭知易科罰金之折算標準。
據上論斷，應依刑事訴訟法第三百六十九條第一項前段、第三百六十四條、第二百九
十九條第一項前段，刑法第二百八十四條第一項前段、第四十一條，罰金罰鍰提高標
準條例第一條前段、第二條，判決如主文。
本案經檢察官呂光華到庭執行職務。
中      華      民      國    八十九    年      十一    月      十四    日
                                臺灣高等法院交通法庭
                                    審判長法  官  許  國  宏
                                          法  官  洪  光  燦
                                          法  官  袁  從  楨
右正本證明與原本無異。
不得上訴。
                                          書記官  王  忠  良
中      華      民      國    八十九    年      十一    月      十五    日
附錄：本案論罪科刑法條全文
刑法第二百八十四條第一項前段：
因過失傷害人者，處六月以下有期徒刑、拘役或五百元以下罰金。


司法院資訊處製作；財團法人民間司法改革基金會備份。
